【裁判字號】    91,交聲更(一),5
【裁判日期】    920117
【裁判案由】    聲明異議
【裁判全文】
臺灣嘉義地方法院交通事件裁定                  九十一年度交聲更(一)字第五號
    原處分機關  交通部公路總局嘉義區監理所
    異  議  人  甲○○  男三十.
右列異議人因違反道路交通管理處罰條例案件，對於交通部公路總局嘉義區監理所九
十一年七月八日嘉監五字第裁七０—Ｌ00000000號處分聲明異議，經本院前
於九十一年八月二十七日裁定（九十一年度交聲字第一八三號），被告不服提起抗告
，經臺灣高等法院台南分院於九十一年十月二十一日裁定（九十一年度交抗字第一三
二號）撤銷原裁定，發回本院另為裁定，本院裁定如左：
    主  文
原處分撤銷。
甲○○處罰鍰新臺幣肆萬玖仟伍佰元，並吊扣其駕駛執照壹年。
    理  由
一、原處分機關交通部公路總局嘉義區監理所裁決意旨略以：異議人即受處分人甲○
    ○於民國九十一年五月二十日凌晨二時四十八分許，駕駛車牌號碼Ｋ４─八二六
    八號自小客車，行駛至省道台三線二八九點五公里處，遭嘉義縣警察局竹崎分局
    員警攔下，以嘉縣警交字第Ｌ00000000號違規通知單舉發「酒精濃度過
    量，駕車拒絕接受警方酒測，經強制送醫抽血檢測血液中酒精濃度二二一毫克」
    之違規，而依道路交通管理處罰條例第三十五條第四項規定，如無拒絕呼氣酒測
    之情形，自無實施血液中酒精濃度測試之必要，足見異議人確有上開違規情形，
    因而於九十一年七月十八日，以上開違規情形屬實，認異議人違反道路交通管理
    處罰條例第三十五條第三項之規定，裁決異議人罰鍰新臺幣（下同）六萬元，並
    吊銷駕駛執照之處分云云。
二、異議人聲明異議意旨略以：事發當時，異議人雖確實有酒後駕車情事，但異議人
    於途經前開違規地點時，因不勝酒力，無法繼續開車，已將車輛停放於路中，經
    路人通報，由員警將異議人帶回竹崎分局鹿滿派出所，而當員警欲對異議人施以
    酒測時，並非異議人不予配合，拒絕酒測，而是異議人懇求員警給予異議人一次
    機會，而員警聲稱不作酒測，亦可挑選抽血檢測，因而異議人聲稱願意接受抽血
    檢測，且於抽血檢測之過程均全力配合員警執勤，故而無裁決書所載之拒絕接受
    警方酒測情形，原處分實屬無據，應予以撤銷等語。
三、按汽車駕駛人，駕駛汽車經測試檢定酒精濃度超過規定標準者，處新臺幣一萬五
    千元以上六萬元以下罰鍰，並當場禁止其駕駛及吊扣其駕駛執照一年。因而肇事
    致人受傷者，並吊扣其駕駛執照二年；致人重傷或死亡者，吊銷其駕駛執照，並
    不得再考領。汽車駕駛人拒絕接受第一項測試之檢定者，處新臺幣六萬元罰鍰，
    並吊銷其駕駛執照；如肇事致人重傷或死亡者，吊銷其駕駛執照，並不得再考領
    。道路交通管理處罰條例第三十五條第一項第一款及第三項定有明文。又按汽車
    駕駛人飲用酒類或其他類似物後其吐氣所含酒精濃度超過每公升○‧二五毫克或
    血液中酒精濃度超過百分之○‧○五以上者，不得駕車，道路交通安全規則第一
    百十四條第二款亦有明文。
四、經查：
  （一）異議人於前開時、駕車，遭嘉義縣警察局竹崎分局員警送醫抽血檢測血液中
        酒精濃度達二二一ｍｇ／ｄｌ，而以所測得之血液中酒精濃度（ｍｇ／ｄｌ
        ）除以二百，即為呼氣所含酒精濃度（ｍｇ／ｌ），當血液中酒精濃度達二
        二一ｍｇ／ｄｌ時，會有步態不穩及精神混惑不清等症狀，此有台北榮民總
        醫院八十八年八月五日（八八）北總內字第二六八六八號函附卷可參（見本
        院九時一年交聲字第一八三號卷第一０至一三頁），依前開違規通知單所載
        ，異議人經測得血液中酒精濃度為二二一ｍｇ／ｄｌ，經換算結果為呼氣酒
        精濃度為一‧一○五ｍｇ／ｌ，已超過道路交通安全規則第一百十四條第二
        款規定之標準，此業經異議人供承在卷，並有財團法人天主教聖馬爾定醫院
        急件生化學檢驗單一份在卷可稽，足見異議人確有違反道路交通管理處罰條
        例第三十五條第一項第一款之違規情形無疑。
  （二）又舉發異議人違規之嘉義縣警察局竹崎分局原於九十一年七月二日函覆原處
        分機關時稱：「異議人被查獲酒精過量時已醉倒在地，並拒絕酒測，乃送醫
        院抽血檢測，依法舉發並無不當。」云云，有嘉義縣警察局竹崎分局九十一
        年七月二日嘉竹警一字第○九一○○一一七○號函附於聲明異議案件卷宗可
        查。然嘉義縣政府嗣後因民眾向監察院陳情進行調查後，又認異議人係由員
        警陪同至財團法人天主教聖馬爾定醫院（函文誤為財團法人嘉義基督教醫院
        ）抽血檢測，並無拒絕酒測之情形，異議人應屬道路交通管理處罰條例第三
        十五條第一項之違規，原舉發機關誤認有同條第三項拒絕酒測之違規，應有
        疏失，此有嘉義縣政府九十一年十月二十五日九一府警字第０九一０一二三
        六七三號書函影本一份在卷可查（見本院卷），則異議人既經員警陪同前去
        抽血檢驗酒精濃度，實難謂異議人有拒絕酒測之故意。再者，道路交通管理
        處罰條例第三十五條第四項係規定汽車駕駛人有肇事而拒絕或無法進行酒測
        之情況，然本件異議人並未肇事，已與該條項所列之前提要件不符，且異議
        人復無拒絕進行酒測之情況，因此，原處分機關僅因異議人係進行抽血酒測
        ，即依道路交通管理處罰條例第三十五條第四項規定反推異議人有拒絕酒測
        之情形，實有不當。異議人辯稱其未拒絕員警酒測一節，當足採信。
五、綜上所述，原處分以異議人拒絕員警進行酒測而認有道路交通管理處罰條例第三
    十五條第三項規定情形，而裁罰異議人六萬元罰鍰，係對事實有所誤認，有違法
    之處，應予撤銷。然異議人確有同條第一項第一款之酒精濃度超過規定標準仍予
    駕車之違規，自應由本院依據道路交通管理處罰條例第三十五條第一項第一款及
    違反道路交通管理事件統一裁罰基準及處理細則規定，裁罰如主文第二項所示。
據上論斷，應依道路交通管理處罰條例第八十七條第二項，第二十九條第一項第一款
、第二項，道路交通案件處理辦法第二十條前段，裁定如主文。
中      華      民      國    九十二    年      一      月     十七     日
                             臺灣嘉義地方法院交通法庭
                                 法  官  林  坤  志
右正本證明與原本無異。
如不服本裁定，應於裁定送達後五日內向本院提出抗告狀（應附繕本）。
中      華      民      國    九十二    年      一      月      十七    日
                                 書記官  李  子  英


司法院資訊處製作；財團法人民間司法改革基金會備份。
